【裁判字號】    98,審抗,108
【裁判日期】    980429
【裁判案由】    拍賣抵押物
【裁判全文】
臺灣臺北地方法院民事裁定             98年度審抗字第108號
抗  告  人  乙○○
相  對  人  萬泰商業銀行股份有限公司
法定代理人  甲○○
上列當事人間拍賣抵押物事件，抗告人對於民國 98年3月16日本
院98年度審司拍字第87號裁定提起抗告，本院裁定如下：
    主  文
抗告駁回。
抗告程序費用新台幣壹仟元由抗告人負擔。
    理  由
一、抗告意旨略以：抗告人以如附表所示之不動產，為擔保其與
    第三人葉建南對相對人所負一切債務，曾設定新台幣（下同
    ） 5,400,000元之最高限額抵押權予相對人，嗣並變更額度
    為 6,840,000元，第三人即本件債務之主債務人葉建南，於
    民國98年3月11日與相對人另已約定展延清償期限至102年11
    月22日，抗告人亦同獲相對人作授信條件變更之同意，應無
    相對人於拍賣抵押物之理由中所稱，第三人葉建南就前開債
    務已喪失期限利益，且繳款方式為第三人葉建南將每月應依
    約繳納之款項存入相對人告知之存摺帳戶，再由相對人由內
    部轉入放款帳戶以沖銷本金，惟第三人葉建南現仍依約繳款
    ，並無拍賣抵押物之理由。再者，抗告人應僅對 95年8月18
    日與 96年8月10日所簽訂之契約負連帶保證人之責任，不需
    連帶保證第三人葉建南其他債務，爰請求廢棄原裁定云云。
二、相對人部分：
（一）相對人原聲請意旨略以：抗告人於95年6月29日以其所有
      如附表所示之不動產，為擔保其與第三人葉建南對相對人
      所欠借款之清償，設定最高限額5,400,000元之抵押權，
      存續日期自95 年6月29日起至125年6月28日止，債務清償
      期依照各個債務契約所定清償日期，經登記在案，嗣並經
      變更設定額度為6,840, 000元之最高限額抵押權。抗告人
      並曾為第三人葉建南及炎宏科技股份有限公司（下稱炎宏
      公司）之連帶保證人，由第三人葉建南向相對人借款5,
      700, 000元（下稱系爭第1筆借款），期限自95年8月22日
      起至96年8月22日止，嗣延展借款期限至99年8月22日，每
      月固定攤還本息30,000元，餘額屆期一次清償。第三人炎
      宏公司又向相對人借款1,500,000元，借款期間自95年2月
      14 日起至98年2月14日止，嗣延展借款期限至99年2月14
      日，每月固定攤還本息10,000元，餘額屆期一次清償（下
      稱系爭第2筆借款）。另第三人葉建南亦曾於89年3月24日
      與相對人簽訂小額循環信用貸款契約，約定以現金卡為工
      具循環使用（下稱系爭第3筆借款），此借款亦應在前開
      抵押權所擔保之債務範圍。詎第三人葉建南及炎宏公司未
      依約清償系爭第1、2筆借款，且分別於97年4月及97年6月
      經票據交換所公告拒絕往來，依雙方間授信約定書之約定
      ，第三人葉建南及炎宏公司已喪失期限利益，就系爭第
      1、2筆借款分別尚欠5,575,730元及600,287元及其約定之
      利息及違約金未清償。至於系爭第3筆借款部分，因第三
      人葉建南亦未依約清償，計尚欠本金305,557元及其約定
      之利息未清償，抗告人既為系爭第1、2筆借款之連帶保證
      人，依約應負連帶清償之責任，且係爭第3筆借款亦應在
      抵押權擔保範圍內，為此聲請拍賣抵押物以資受償，並提
      出他項權利證明書、土地及建築改良物變更契約書及其他
      特約事項、土地及建物登記謄本、借據、授信約定書、第
      一類票據信用資料查覆單、小額循環信用貸款契約及支付
      命令暨確定證明書影本為證。
（二）對抗告人抗告意旨之意見略以：第三人葉建南及炎宏公司
      於借款屆期後雖有清償部分款項，此只涉及債務數額之減
      少，並非各該筆借款全部已到期之事實有所更動，抗告人
      抗辯系爭第1筆借款因與相對人就債務之清償達成協議，
      並正常履行，而主張該筆借款未屆清償期，惟抗告人提出
      之契約中已載明立約人同意該契約係原借款提前到期後另
      訂之協議清償方式，並非原借據借款有所變更，且系爭3
      三筆借款確實迄今仍未清償。
三、按抵押權人，於債權已屆清償期，而未受清償者，得聲請法
    院，拍賣抵押物，就其賣得價金而受清償，係屬非訟事件，
    此項聲請之裁定，及抗告法院之裁定，僅依非訟事件程序，
    就抵押權及其債權形式上之要件是否具備予以審查為已足，
    並無確定實體上法律關係存否之效力，如債務人就債務之存
    否以及抵押權之設定有爭議時，應由債務人提起確認之訴，
    以資解決，最高法院57年台抗字第76號、56年台抗字第714
    號判例意旨可資參照。本件抗告人以前開債務均已展延清償
    期限，且主債務人即第三人葉建南有依約繳納欠款，應無喪
    失期限利益，相對人就上開抵押權所擔保債權應無屆期未清
    償者，觀諸抗告人所提出第三人葉建南與相對人於98 年3月
    11日所簽立之授信條件變更同意書影本記載內容，此僅係就
    系爭第1筆借款為合意變更，縱使變更之內容包括相對人同
    意第三人葉建南之清償期限得展延至102年11月22日，及重
    新約定展延期間之分期付款數額等事項，尚堪認相對人同意
    嗣後依變更內容求償後，就原約定可主張第三人葉建南及抗
    告人喪失期限利益而請求其等全數給付之權利，相對人應有
    拋棄之意，亦即若第三人葉建南迄今均有依變更內容按期給
    付，抗告人目前應無積欠系爭第1筆借款之情形，惟此至多
    僅屬系爭1筆借款債務尚無期未清償之問題，就系爭第2、3
    筆借款部分，觀諸該抵押權登記所擔保債務內容確實包括第
    三人葉建南與抗告人所積欠者，存續期限並自95年6 月29日
    至125年6月28日，於抵押權設定契約書第1條復有約定該抵
    押權所擔保者包括債務人將來之借款債務，由形式上觀之，
    自堪認系爭第2筆借款無論以第三人葉建南為主債務人或抗
    告人為連帶保證人之地位，均在該抵押權擔保範圍，而系爭
    第3筆借款，亦應屬債務人葉建南所積欠之借款債務而亦在
    擔保範圍中，而系爭第2、3筆借款復難認有曾經相對人同意
    展延之情形，足見系爭第2、3筆借款確有因喪失期限利益而
    未清償之情形，則相對人主張該抵押權所擔保債務有逾期未
    清償之事實既存在，其據以聲請拍賣抵押物，自與規定相符
    ，抗告人之前開抗辯應不足採，惟
    本件僅為形式上之審查，抗告人所爭執之抵押權應擔保債務
    之範圍為何者，因屬實體法上之爭執，此仍不妨抗告人得另
    行提起訴訟解決之權利，附此敘明。從而，原審裁定為形式
    上審查後據以裁定准予拍賣抵押物，並無不當，抗告人仍指
    摘原裁定不當，求予廢棄，委無理由，應予駁回。
三、據上論結，本件抗告為無理由，依非訟事件法第46條、第21
    條第2項、24條第1項，民事訴訟法第495條之1第1項、第449
    條第1項、第78條，裁定如主文。
中    華    民    國    98    年    4     月    29    日
                  民事第六庭  審判長法  官  劉坤典
                                    法  官  林秀圓
                                    法  官  林麗真
以上正本係照原本作成
如不服本裁定，僅得於收受本裁定正本送達後10日內，以適用法
規顯有錯誤為理由，向本院提出再抗告狀，（須附繕本 1份及繳
納再抗告裁判費新台幣 1,000元），經本院許可後始可再抗告。
中    華    民    國    98    年    5     月    1     日
                                    書記官  黃士元


司法院資訊處製作；財團法人民間司法改革基金會備份。
